臺灣板橋地方法院刑事判決　　　　　　　　94年度訴字第77號
公　訴　人　臺灣板橋地方法院檢察署檢察官
被　　　告　辛○○
選任辯護人　林辰彥律師
　　　　　　黃淑怡律師
　　　　　　蕭元亮律師
上列被告因強盜等案件，經檢察官提起公訴（93年度偵字第1890
7 號）及移送併辦（94年度偵字第659 號），本院判決如下：
    主  文
辛○○連續意圖為自己不法之所有，而搶奪他人之動產，累犯，
處有期徒刑貳年。
    事  實
一、辛○○曾因傷害案件，經本院以民國91年度易字第2016號判
    決判處有期徒刑3 月確定，於92年6 月5 日易科罰金執行完
    畢。又因違反毒品危害防制條例案件，經本院以93年度訴字
    第2035號判決分別判處有期徒刑9 月、4 月，應執行有期徒
    刑11月確定（現執行中）。猶不知悔改，竟基於意圖為自己
    不法所有之概括犯意，單獨一人騎乘其父親賴美福所有之車
    號M36-439 號機車，連續於附表編號1 、2 、3 所示之時間
    、地點搶奪如附表編號1 、2 、3 所示財物，得手後均騎車
    逃逸；又基於意圖為自己不法所有之概括犯意，騎上開機車
    連續於附表編號4 、5 所示之時間、地點，單獨一人或徒手
    或持其父親賴美福所有之客觀上對人之生命、身體具危險性
    可供兇器使用之梅花扳手1 支竊取如附表編號4 、5 所示之
    財物，得手後亦均騎車逃逸；再承前概括犯意（搶奪部分）
    ，於附表編號6 所示之時間、地點，趁戊○○不及防備，徒
    手搶奪戊○○之皮包，而於戊○○發生拉扯，辛○○即以手
    毆打、以腳踹戊○○之身體（傷害部分未據告訴），尚未得
    手之際，幸為路人庚○○及其友人發現，辛○○見路人靠近
    ，隨即鬆手放棄拉扯皮包欲騎車逃逸時，為路人共同圍阻並
    報警當場查獲，扣得辛○○所騎之上開賴美福所有之機車及
    其後懸掛之BVO-525 號車牌1 面，再帶同警方在臺北市○○
    街與合江街口查獲丙○○之皮夾1 只，在臺北縣三重市○○○路293 號遮陽棚上查獲乙○○之黑包網狀皮包1 只及健保
    卡1 張，在臺北縣三重市○○○路254 號旁鐵皮屋屋頂查獲
    甲○○之米黃色皮包（內有信用卡6 張、印章1 枚），在辛○○位於臺北縣樹林市○○街10巷2 號住處查獲丁○○之支
    票2 張（均已分別發還），始悉上情。
二、案經臺北縣政府警察局板橋分局報請臺灣板橋地方法院檢察
    署檢察官偵查起訴暨移送併辦。
    理  由
壹、證據能力部分
一、按被告以外之人於審判外之陳述，雖不符刑事訴訟法第159
    條之1 至第159 條之4 之規定，而經當事人於審判程序同意
    作為證據，法院審酌該言詞陳述或書面陳述作成時之情況，
    認為適當者，亦得為證據；當事人、代理人或辯護人於法院
    調查證據時，知有刑事訴訟法第159 條第1 項不得為證據之
    情形，而未於言詞辯論終結前聲明異議者，視為有前項之同
    意，刑事訴訟法第159 條之5 定有明文。查證人丙○○、壬○○、戊○○、庚○○、甲○○、丁○○、己○○於警詢時
    所為之陳述，均為審判外之陳述而屬傳聞證據，然其證據能
    力，已經被告辛○○及其辯護人於準備程序時當庭表示就證
    據能力沒有意見（見本院卷第32、82頁），並經本院審酌其
    陳述作成時之情況，核無違法取證及證明力明顯過低之瑕疵
    ，亦認以之作為證據為適當，故依前開規定，上開證人於審
    判外之陳述，自得為證據。另證人戊○○於偵查中在檢察官
    面前所為之陳述，已依法具結其證言，且查無證據足認其所
    為之證述有顯不可信之情況，依刑事訴訟法第158 條之3、
    第159 條之1 第2 項規定，亦有證據能力。
貳、實體部分：
一、上揭犯罪事實，除毆打被害人戊○○部分外，均據被告辛○○於本院審理時坦承不諱，並經證人即被害人丙○○、甲○○、丁○○、壬○○於警詢時及被害人戊○○於警詢、偵查
    及本院審理時證述明確，復有被害人乙○○之配偶楊玉全代
    為領回黑包網狀手提包及健保卡、被害人丙○○領回皮夾、
    甲○○領回信用卡6 張及印章1 枚、丁○○領回支票2 張、
    壬○○領回車牌1 面、戊○○領回皮包（內有手機1 支、現
    金3,500 元）之贓物認領保管單6 紙及壬○○所有之前開機
    車行照1 紙、贓證物照片7 幀、代保管物品單1 紙附卷可稽
    ，足認被告此部分之自白與事實相符。
二、就附表編號3 部分，雖被告於第2 次警詢時一度改稱：係與
    己○○共同搶奪云云，又稱：有與己○○於93年11月上旬在
    臺北縣三重市○○路與中央北路口共同搶奪云云，然此與被
    告第1 次警詢所稱係獨自一人行搶之情節不符，且被害人甲○○遭搶地點係在臺北市○○○路靠近葫蘆街口，並非在臺
    北縣三重市之情，業據證人即被害人甲○○於警詢時證述明
    確（見臺灣板橋地方法院檢察署94年度偵字第659 號卷第16
    頁反面，下稱偵(二)卷），又被告於偵查及本院審理時亦堅決
    否認有何共同搶奪等語，復經證人己○○於本院審理堅稱：
    未與辛○○共同搶奪等語（見本院卷第130 頁），且依證人
    甲○○警詢時之證述，亦僅證稱遭搶嫌從我右邊撞我身體後
    ，徒手拉走我的皮包，並未指稱遭2 名搶匪搶奪財物等語（
    見偵(二)卷第17頁），自難僅憑被告前後不一之供述，遽認被
    告此部分係夥同他人共同搶奪，是被告警詢所稱共同搶奪部
    分，因無補強證據佐證，且為被告事後否認，尚難遽為不利
    被告之認定。
三、就附表編號4 部分，被告雖曾供稱：此部分係搶奪而非竊盜
    云云。惟查：證人即被害人丁○○於警詢時已明確證稱：是
    在93年11月20日3 時許，在臺北市○○區○○街12巷口『遭
    竊的』等語（見偵(二)卷第19頁），再佐以被告所稱：我拿被
    害人丁○○東西的時候，『他在買東西』等語（見本院卷第
    64頁），又稱：丁○○他當時將機車架好後，並且『下機車
    ，要去路邊攤買東西，他的臉向著攤販』，我拿他的皮包就
    走了等情（見本院卷第134 頁）觀之，可知被告係趁丁○○
    離開所騎機車時，乘機取走丁○○放在機車上之皮包，從而
    ，被告既未施加任何不法腕力，而係在丁○○不知情之情況
    下，以和平之方式取走丁○○之皮包，被告上開所為顯係竊
    盜他人財物之行為無誤。則被告辯稱係搶奪云云，不足採信
    。
四、就附表編號5 部分，被告辯護人雖辯稱：梅花扳手係使用機
    車之必備修理工具，客觀上與兇器大有區別，如主觀上亦非
    持以準備行兇，自非兇器等語。惟按刑法第321 條第1 項第
    3 款之攜帶兇器竊盜罪，係以行為人攜帶兇器竊盜為其加重
    條件，此所謂兇器，其種類並無限制，凡客觀上足對人之生
    命、身體、安全構成威脅，具有危險性之兇器均屬之，且祇
    須行竊時攜帶此種具有危險性之兇器為已足，並不以攜帶之
    初有行兇之意圖為必要（最高法院79年臺上字第5253號判例
    可參）。查被告係以手持梅花扳手拆卸車牌之方式行竊之情
    ，已據被告自白無誤。雖該支梅花扳手並未扣案，致無從勘
    驗規格、樣式及鋒利程度，然一般坊間所使用之梅花扳手，
    均係金屬材質製造，且前端甚為堅硬銳利，足以傷害人之身
    體，在客觀上對於人之身體具有高度危險性，為大眾所周知
    ，是無論被告攜帶該梅花扳手之主觀上是否意在行兇抑或僅
    為便利行竊，然在客觀上既具有行兇之危險性，即屬刑法第
    321 條第1 項第3 款所定之兇器無疑。是辯護人辯稱梅花扳
    手並非兇器之詞，容有誤會，所辯尚無可採。
五、就附表編號6 部分，被告辯稱：並未以手或腳毆打戊○○云
    云，然被告如何於搶奪戊○○之皮包時，因戊○○不肯放手
    雙方拉扯皮包之際，被告即動手毆打並以腳踹戊○○身體之
    情，已經被告於警詢及偵查中供認明確（見臺灣板橋地方法
    院檢察署93年度偵字第18907 號卷第8 頁反面、36頁，下稱
    偵(一)卷），且迭經證人戊○○於警詢、偵查及本院審理時證
    述綦詳，復核與目擊證人庚○○於警詢時證稱：看到有人在
    搶1 位婦人的皮包，那個搶皮包的人坐在機車上，．．一手
    拉著婦人的皮包，『腳一直踢那婦人』，那婦人一直都不鬆
    手等語相符（見偵(一)卷第14頁反面），此外，復有戊○○被
    搶當日至醫院驗傷受有有左上臂、左膝、右足挫擦傷併瘀血
    紅腫等傷害之驗傷診斷證明書1 紙存卷可參（見偵(一)卷第18
    頁），再佐以證人戊○○亦證稱：我是案發當天去驗傷，之
    前沒有受傷等語（見本院卷第129 頁），足徵被告確有為搶
    奪皮包而動手毆打及以腳踹戊○○之身體，致戊○○受有左
    上臂、左膝、右足挫擦傷併瘀血紅腫等傷害（此部分未據戊○○提出傷害告訴）。至證人戊○○於本院證述之初，雖一
    度證稱不曉得被告是否有打我，當時很緊張沒有記那麼多云
    云，然經本院質之證人戊○○於警詢及偵查中之證述，證人
    戊○○始稱：因被告家人打電話給我，叫我自己想想看等語
    ，並改稱：當時被告有打我、踹我。．．當天我要回家他就
    從我旁邊搶我的皮包，我機車停下來我們兩個人就在拉扯中
    ，他叫我把皮包放下來，我不肯放，他就一直打我、踹我。
    ．．搶匪他用手一直打我，用腳踹我的身體等語明確（見本
    院卷第127 頁），是證人戊○○前揭不記得之證詞，核係事
    後接獲被告家人電話後所為迴護被告之詞，自應以證人戊○○證述有遭被告以手毆打，復以腳踹身體之情節較為可採，
    至被告事後否認毆打戊○○，辯稱是因為警察這樣說，才這
    樣講，在檢察官係照警察局講的來講云云，顯係事後畏罪卸
    責之詞，不足採信。
六、綜上所述，被告所辯，不足採信，本件事證明確，被告犯行
    已堪認定，應依法論科。
七、按刑法第329 條所謂因防護贓物，而施以強暴，係指竊盜搶
    奪他人財物歸入自己支配後，為保護其所得之贓物而當場施
    以強暴脅迫，如果竊盜搶奪尚在未遂階段，既無所謂贓物，
    即無防護可言（最高法院77年度臺上字第909 號裁判要旨可
    參）。又搶奪罪既未遂之區別，應以行為人已否將所搶奪之
    物移置於自己實力支配下為標準。查就附表編號6 部分，被
    告已動手搶奪戊○○之皮包，並與戊○○互相拉扯皮包之情
    ，為被告所是認，並經證人戊○○證述在卷，而依證人戊○○於偵查時所證：辛○○從我旁邊搶我放在腳踏板的皮包，
    我又把它拉回來，二人在拉扯，我一直喊救命，他叫我放手
    ，『我不放手』，他就打我．．『後來有人過來，他才放手
    』並逃走。（皮包）他先拉走，我才『又拉回來』等語（見
    偵(一)卷第62頁反面），及於本院審理時證稱：當天我要回家
    ，他就從我旁邊搶我的皮包，我機車停下來我們兩個人就在
    拉扯中，他叫我把皮包放下來，『我不肯放』，他就一直打
    我、踹我等語，又稱：我們兩人在拉扯中時，我一度鬆開皮
    包『又再馬上拉回來』。．．我和被告在拉扯中，就有一個
    年輕人先過來問我們怎麼了，我就說他搶我東西，被告就準
    備要騎摩托車逃走，那個年輕人就坐上被告的摩托車把他拉
    住，不讓他騎走，另外一個年輕人就放下他自己的摩托車幫
    忙拉住被告。．．被告看到有人來問我怎麼了，就鬆開皮包
    等情（見本院卷第127 、128 頁），及證人庚○○證稱：（
    那個搶皮包的人）一手拉著婦人的皮包，．．『那婦人一直
    都不鬆手』等情觀之（見偵(一)卷第14頁反面），可知被告雖
    已著手實施搶奪證人戊○○皮包之行為，然因戊○○始終未
    放棄拉扯，縱該只皮包一度拉近被告，但證人戊○○亦隨即
    拉回，顯見被告並未完全排除戊○○就該只皮包之控制權甚
    明，且被告於路人靠近時，亦立即鬆開皮包欲逃離現場，益
    徵該只皮包尚未置於被告之實力支配下，則被告所為拉扯皮
    包，再以手毆打並以腳踹戊○○之行為，均係為取得戊○○
    之皮包而使用之不法腕力（因戊○○尚能抗拒，未達使戊○○不能抗拒程度）之掠奪行為，惟尚未得手而未遂之情，應
    堪認定。從而，被告所為之搶奪行為並未既遂，自無所謂防
    護贓物之可能，公訴意旨認被告此部分係於搶奪既遂後，為
    防護贓物而當場強暴之行為，容有誤會。是核被告所為，就
    附表編號1 、2 、3 部分，係犯刑法第325 條第1 項之普通
    搶奪既遂罪；就附表編號6 部分，係犯刑法第325 條第3 項
    、第1 項之普通搶奪未遂罪；就附表編號4 部分，係犯刑法
    第320 條第1 項之普通竊盜既遂罪；就附表編號5 部分，係
    犯刑法第321 條第1 項第3 款之攜帶兇器竊盜既遂罪。公訴
    意旨認附表編號6 部分係於搶奪既遂後，為防護贓物而當場
    施強暴，尚有未洽（詳見前述），惟其基本社會事實相同，
    爰依法變更起訴法條。被告所為普通竊盜既遂、攜帶兇器竊
    盜既遂之犯行，時間緊接，犯罪構成要件相同，顯係基於概
    括犯意反覆所為，為連續犯，應依刑法第56條規定，論以攜
    帶兇器竊盜罪，並加重其刑。又被告所為攜帶兇器竊盜既遂
    罪與前開搶奪未遂罪部分（即附表編號6）間 ，有方法、結
    果之牽連關係，為牽連犯，應依刑法第55條規定，從較重之
    搶奪未遂罪處斷。被告先後多次搶奪既遂、未遂之犯行，亦
    時間緊接，犯罪構成要件相同，顯係基於概括犯意反覆為之
    ，為連續犯，應依刑法第56條之規定，論以搶奪既遂罪，並
    加重其刑。再如附表編號1 、3 、4 所示之犯行，雖未據公
    訴人起訴，然此部分與起訴部分有如前述連續犯及牽連犯之
    裁判上一罪關係，復經檢察官移送併辦（臺灣板橋地方法院
    檢察署94年度偵字第659 號），為起訴效力所及，本院自應
    併予審究。又被告有如事實所示之論罪科刑及執行情形，有
    卷附之臺灣高等法院被告全國前案紀錄表可稽，其於上開有
    期徒刑執行完畢後5 年內，再犯本件有期徒刑以上之罪，為
    累犯，應依刑法第47條規定，遞予加重其刑。爰審酌被告不
    思正當工作以獲取財物，妄想以竊盜、搶奪手段不勞而獲，
    其觀念偏差，有待矯治，兼衡其智識、品行及犯罪後之態度
    等一切情狀，量處如主文所示之刑，以示懲儆。又公訴人認
    被告構成準強盜，並具體求處有期徒刑8 年，因被告此部分
    係成立搶奪未遂，是公訴人此部分求刑，尚有過重，附此敘
    明。至被告所騎之機車（車號M36-439 號）及持以行竊之梅
    花扳手均係其父親賴美福所有之物，並非被告所有之物，業
    據被告供明在卷，並有該機車行照在卷可參，爰不予宣告沒
    收，併此指明。
據上論斷，應依刑事訴訟法第299 條第1 項前段、第300 條，刑
法第56條、第321 條第1 項第3 款、第325 條第1 項、第55條、
第47條，判決如主文。
本案經檢察官魏正杰到庭執行職務。
中　　華　　民　　國　　94　　年　　5 　　月　　31　　日
                  刑事第四庭    審判長法　官  李麗玲
                                      法  官  黎錦福
                                      法  官  鄧雅心
以上正本證明與原本無異。
如不服本判決應於送達後10日內向本院提出上訴狀。
                                      書記官　黃美雲
中　　華　　民　　國　　94　　年　　5 　　月　　31　　日
附錄本案論罪科刑法條
中華民國刑法第321條
犯竊盜罪而有下列情形之一者，處6 月以上、5 年以下有期徒刑
：
一  於夜間侵入住宅或有人居住之建築物、船艦或隱匿其內而犯
    之者。
二  毀越門扇、牆垣或其他安全設備而犯之者。
三  攜帶兇器而犯之者。
四  結夥三人以上而犯之者。
五  乘火災、水災或其他災害之際而犯之者。
六  在車站或埠頭而犯之者。
前項之未遂犯罰之。
中華民國刑法第325條
意圖為自己或第三人不法之所有，而搶奪他人之動產者，處6 月
以上5 年以下有期徒刑。
因而致人於死者，處無期徒刑或7 年以上有期徒刑，致重傷者，
處3 年以上10年以下有期徒刑。
第1 項之遂犯罰之。
附表：
┌──┬────┬────────┬──────────┬───────────┐
│編號│時  間  │地    點        │犯罪方法            │被害人及財物          │
├──┼────┼────────┼──────────┼───────────┤
│ 1. │93.10.11│臺北市○○街16號│獨自一人騎父親賴美福│乙○○所有之黑色網狀皮│
│    │AM4:00  │前              │所有之車號M36-439 號│包（內有手機1 支、衣服│
│    │        │                │機車，徒手搶奪      │1 套、鑰匙1 串、健保卡│
│    │        │                │                    │、行照各1 張）。      │
├──┼────┼────────┼──────────┼───────────┤
│ 2. │93.10.31│臺北市○○街與錦│同   上             │丙○○所有之皮包（內有│
│    │AM3:30  │州街口          │                    │皮夾、證件、信用卡、現│
│    │        │                │                    │金一千餘元）。        │
├──┼────┼────────┼──────────┼───────────┤
│ 3. │93.11.06│臺北市○○○路4 │同   上             │甲○○所有之米黃包皮包│
│    │AM1:00  │段靠近葫蘆街口  │                    │（內有手機1 支、信用卡│
│    │        │                │                    │10張、金融卡4 張、印章│
│    │        │                │                    │1 枚、現金18,000元）。│
├──┼────┼────────┼──────────┼───────────┤
│ 4. │93.11.20│臺北市○○街12巷│單獨一人徒手竊取，得│丁○○所有之綠色手提包│
│    │AM3:00  │口              │手後騎上開機車逃逸  │（內有現金1 萬元、支票│
│    │        │                │                    │2 張、數位相機1 台、提│
│    │        │                │                    │款卡及信用卡各1 張）。│
├──┼────┼────────┼──────────┼───────────┤
│ 5. │93.11.20│臺北縣泰山鄉楓江│單獨一人持「梅花扳手│壬○○所有之車號BVO-  │
│    │AM4:00  │路16巷23號前    │」1 支竊取車號BVO-  │525 號車牌1 面。      │
│    │        │                │525 號車牌1 面，再懸│                      │
│    │        │                │掛於所騎上開機車後方│                      │
├──┼────┼────────┼──────────┼───────────┤
│ 6. │93.11.20│臺北縣三重市忠孝│單獨一人騎懸掛前揭竊│戊○○所有之皮包（內有│
│    │AM6:00  │路2 段228 公園前│得車牌之機車，徒手搶│手機1支、現金3,500元）│
│    │        │                │奪未遂              │。                    │
└──┴────┴────────┴──────────┴───────────┘
